【裁判字號】    90,上訴,647
【裁判日期】    900216
【裁判案由】    違反電業法等
【裁判全文】
臺灣高等法院高雄分院刑事判決          九十年度上訴字第六四七號
    上  訴  人
    即  被  告  甲○○
右上訴人因違反電業法等案件，不服臺灣屏東地方法院九十年度訴字第一七號中華民
國九十年二月十六日第一審判決（起訴案號：臺灣屏東地方法院檢察署八十九年度偵
字第六五三九號），提起上訴，本院判決如左：
      主      文
上訴駁回。
      事實及理由
一、本案經本院審理結果，認原審判決之認事用法及量刑，均無不當，應予維持，並
    引用原審判決書所記載之事實、證據及理由。
二、上訴人即被告甲○○上訴意旨雖又辯稱：伊受陳進吉之僱請，為陳進吉修理電錶
    ，因要換底座，故將電錶之封印剪斷，但沒有將電壓之接續放鬆竊電云云。
三、惟查，共同被告陳進吉（已判處罪刑確定）修理其電錶，係因該電錶之電壓不穩
    ，為陳進吉於原審供明。而電壓不穩，僅打開電錶修理裡面之電路即可，至於電
    壓是在電錶之底殼，打開電錶雖可看到，但修理電路時，不會動到電壓，除
    非有人用螺絲起子打開，才可能會鬆動，電壓接續鬆動，將導致接觸不良，減
    少電費之計算等情，迭據證人即台電公司屏東營業處稽查員林淮潼於偵審中證述
    明確（偵查卷第十一、十二頁、原審卷第十五頁、本院卷九十年五月十日訊問筆
    錄）。由是可見，該電壓接續之鬆動，係有人為減少電費，而故意為之甚明。
    減少電費之受益者為用戶陳進吉，陳進吉如有技術鬆動接續，自無僱請被告「
    修理」之可能，被告如未受陳進吉之託，亦無自行鬆動該電壓接續之理，是被
    告與陳進吉共謀將電錶封印剪斷，鬆動電壓接續，以竊取台電公司之電力，灼
    然可見。上訴意旨任意否認犯行，指摘原判決不當，顯無理由，應予駁回。
據上論斷，應依刑事訴訟法第三百六十八條、第三百七十三條，判決如主文。
本案經檢察官張其主到庭執行職務。
中    華    民    國      九十      年       五       月      三十一    日
                              臺灣高等法院高雄分院刑事第五庭
                                  審判長法官  吳水木
                                        法官﹖﹖﹖﹖﹖﹖﹖﹖﹖
                                        法官  洪慶鐘
右正本證明與原本無異。
如不服本判決，應於判決送達後十日內向本院提出上訴狀，其未述理由者並應於提
出上訴狀後十日內向本院補提理由書（應附繕本)。
                                      書記官  陳金卿
中    華    民    國      九十      年       六       月        四      日
                                                                        Ｑ
附件：
臺灣屏東地方法院刑事判決                              九十年度訴字第一七號
    公  訴  人  臺灣屏東地方法院檢察署檢察官
    被      告  陳進吉  男  四十二歲（民國○○○年○月○日生）
                        住屏東縣恆春鎮○○里○○路二九六號
                        身分證統一編號：Ｔ一二六六一二四八號
    被      告  甲○○  男  四十五歲（民國○○○年○月○日生）
                        住屏東縣恆春鎮○○里○○路四四號
                        身分證統一編號：Ｔ一0000000號
右被告等因違反電業法案件，經檢察官提起公訴（八十九年度偵字第六五三九號），
本院判決如左：
     主  文
陳進吉、甲○○共同損壞公務員職務上委託第三人掌管之文書，各處有期徒刑肆月，
如易科罰金，以參佰元折算壹日。
     事  實
一、陳進吉明知以其母陳娘名義，向臺灣電力股份有限公司 (下稱臺電公司)所申請
    ，裝設在屏東縣恆春鎮○○里○○路二九六號之電表 (電號：00000000
    00號，電表00000000號)，係臺電公司之公務員職務上委託其保管使
    用，竟為減少電費開銷，意圖為自己不法之利益，於民國八十九年七月十五日某
    時，聘請有犯意聯絡之甲○○，將加裝在上開電表外之封印予以剪斷損壞後，打
    開電表，再將電表內之電壓接續鉤放鬆，使該電表時走時停，以此方式使電表計
    度失準而達竊盜之目的。嗣經臺電公司稽查人員林淮潼於八十九年十一月二日十
    一時三十分許，會同警方於上址查獲，並扣得電表一個。
二、案經屏東縣警察局恆春分局報告臺灣屏東地方法院檢察署檢察官偵查起訴。
     理  由
一、訊據被告二人固坦承於上揭時、地，未經臺電公司許可，擅自剪斷電表之封印鎖
    及打開電表，惟矢口否認有何犯行，陳進吉辯稱：我因家中電表之電壓不穩，所
    以請甲○○來修理，我不知為何修理後，電壓之接續鉤會鬆掉云云，甲○○辯稱
    ：因案發當日為星期六，情況緊急，所以沒向電力公司申請，事後亦疏未向電力
    公司報備，但絕對沒有將電表內電壓接續鉤拆鬆云云。經查：右揭犯罪事實，業
    據證人即臺電公司之稽查員林淮潼於檢察官偵訊時證稱：在八十九年七月十二日
    陳進吉有換新電表，是臺電公司去幫他換的，當時就發現原本之電表有被動過，
    玻璃有破損，拿回去檢查又發現裡面之電壓鉤螺絲有被拆鬆，裝了新電表後，我
    們在八十九年十一月二日再去查看新電表有無異樣，又發現新電表封印鎖被剪斷
    ，裡面電壓鉤螺絲仍有被拆鬆，讓電表有時接觸有時沒有，使電費少計算等語綦
    詳，另於本院審理亦證稱：用戶如果發現電壓有問題，應通知我們，由我們派人
    處理或向我們報備之後才可以打開電表修理，修完之後亦要通知我們派員將電表
    封起來，而電壓不穩只要打開電表修理裡面之電路即可，至於電壓鉤是在電表之
    底殼，打開電表雖可看到，但修理電路時不會動到電壓鉤，除非有人用螺絲起子
    打開才可能會鬆動等語綦詳，此外，復有臺電公司用戶用電資料表、電表故障換
    表登記單、追償電費計單、臺電公司用電實地調查書等各一份及現場照片六幀等
    附卷可資為憑，事證明確。至被告二人雖以前詞置辯，惟被告甲○○於偵查中既
    自承，自五十七年起即以修理電表為業，則其對於打開封印修理電表應事先向臺
    電公司報備，事後亦應通知該公司人員到場檢查並重新封印等規定，理應知之甚
    詳，是其未經報備即擅自開啟封印，自無法謂其無損壞封印之故意。況且，由被
    告甲○○於本院審理中所供：我是因陳進吉告訴我他家電燈會忽明忽暗，我打開
    後並未發現有何問題云云，然被告陳進吉卻到庭供稱：因之前我們家電燈會忽明
    忽暗，我請甲○○來修理，他建議我換一個新電表，電表換完之後，問題還是未
    解決，我又請他來修理一次，之後就沒有問題了云云，是倘被告陳進吉家確實有
    長期電壓不穩之問題，何以甲○○並未作任何修理，陳進吉所述電燈忽明忽暗之
    狀況即已解決，足見被告等辯稱，係因電壓不穩，始打開電表修理，未有竊盜之
    意云云，顯係飾卸之詞。而被告陳進吉既為上開電表之實際使用人，倘其未請託
    被告甲○○代為拆鬆電壓接續鉤，甲○○何有理由暗自為之，益證被告等上開所
    辯，均與常情相違，委無足採，二人犯行已堪認定。
二、按臺電公司在用戶電表上裝置之封印，一面刻有電力公司或臺電字樣，一面印有
    閃光圖案，既用以證明為電力公司所加封，足以為表示其用意之證明，該「封印
    」即為刑法第二百二十條所謂之文書。被告先損壞電表上之封印，再拆開電表拆
    鬆電壓接續鉤，核其二人所為，係犯刑法第一百三十八條及電業法第一百零六條
    第三款之罪。被告二人就上揭犯行，有犯意之聯絡及行為之分擔，皆為共同正犯
    。被告所犯上開二罪間，有方法結果之牽連關係，應從一重之損壞公務員委託第
    三人掌管之文書罪處斷。爰審酌被告二人之犯罪動機、手段、所造成之損害及犯
    後飾詞狡辯，未見悔意等一切情狀，分別量處如主文所示之刑。又被告行為後，
    刑法第四十一條已於九十年一月十日修正公布，並自同年月十二日生效，依修正
    後所規定「犯最重本刑為五年以下有期徒刑以下之刑之罪，而受六個月以下有期
    徒刑或拘役之宣告，因身體、教育、職業、家庭之關係或其他正當事由，執行顯
    有困難者，得以一元以上三元以下折算一日，易科罰金。但確因不執行所宣告之
    刑，難以收矯正之效，或難以維持法秩序者，不在此限。併合處罰之數罪，均有
    前項情形，其應執行之刑逾六月者，亦同。」，與修正前之規定「犯最重本刑為
    三年以下有期徒刑以下刑之罪，而受六月以下有期徒刑或拘役之宣告，因身體、
    教育、職業或家庭之關係，執行顯有困難者，得以一元以上三元以下折算一日，
   易科罰金。」相比較，以修正後之規定有利於被告，依刑法第二條第一項前段，
    應適用修正後之規定，諭知易科罰金之折算標準，以符法制。
據上論斷，應依刑事訴訟法第二百九十九條第一項前段、電業法第一百零六條第三款
、刑法第二條第一項前段、第二十八條、第一百三十八條、第五十五條、第四十一條
、罰金罰鍰提高標準條例第一條前段，判決如主文。
本案經檢察官潘國威到庭執行職務
中      華      民      國      九十      年     二     月     十六     日
                                      臺灣屏東地方法院刑事第一庭
                                          法  官   包梅真
右正本證明與原本無異。
對於本判決如有不服應於收受送達後十日內向本院提出上訴書狀上訴於台灣高等法院
高雄分院並按他造當事人之人數附具繕本。
                                          書記官   蔡進吉
中      華      民       國     九十      年      二     月     十九    日
附錄法條
刑法第一百三十八條
毀棄、損壞或隱匿公務員職務上掌管或委託第三人掌管之文書、圖畫、物
品，或致令不堪用者，處五年以下有期徒刑。
電業法第一百零六條
有左列行為之一者為竊電，處五年以下有期徒刑、拘役或五百元以下罰金
：
三  損壞或改變電度表、無效電力計、其他計電器之構造，或以其他方法
    使其失效不準者。


司法院資訊處製作；財團法人民間司法改革基金會備份。
